【裁判字號】    97,再易,11
【裁判日期】    981231
【裁判案由】    再審之訴
【裁判全文】
臺灣臺北地方法院民事判決              97年度再易字第11號
再審  原告  乙○○
訴訟代理人  甲○○
再審  被告  遠雄建設事業股份有限公司（原名：大都市建設開
            發股份有限公司）
法定代理人  丙○○
訴訟代理人  蘇弘志律師
上當事人間請求再審之訴事件，再審原告對於民國96年12月26日
本院93年度簡上字第716 號確定判決提起再審之訴，本院判決如
下：
    主  文
再審之訴駁回。
再審訴訟費用由再審原告負擔。
    事  實  及  理  由
一、按再審之訴，應於三十日之不變期間內提起。前項期間，自
    判決確定時起算。但再審之理由知悉在後者，自知悉時起算
    ，民事訴訟法第500 條第1 項、第2 項定有明文。再審原告
    於民國97年1 月2 日收受本院93年度簡上字第716 號確定判
    決（下稱系爭判決），有送達證書附於上開卷宗可稽。又再
    審聲請人係於97年2 月1 日聲請本件再審，此亦有聲請狀上
    之本院收文戳在卷可稽。是再審原告提起本件再審，未逾30
    日之法定不變期間，合先敘明。
二、再審原告主張：兩造於第一審及第二審之審理程序中合意進
    行鑑定，惟承審法官未依民事訴訟法第270 條及286 條規定
    進行鑑定，且消極未適用最高法院73年台上字第1173號判例
    意旨後段所載內容，有適用法規顯有錯誤之情形，並漏未斟
    酌住戶設備移交清單、B2戶傢俱平面圖、建築執照17層平面
    圖、臺北縣中和地政事務所建物測量成果圖、建築執照竣工
    圖17層平面圖等證物。爰基於民事訴訟法第496 條第1 項第
    1 款、第13款、第497 條規定法律關係。聲明：（一）系爭
    判決廢棄。（二）再審被告在第一審之訴駁回。（三）再審
    被告應給付再審原告新台幣394,428 元。
三、再審被告則以：兩造從未合意鑑定，因歷審法官均認定該建
    物無瑕疵，故無鑑定之必要；再審原告主張漏未斟酌之重要
    證據，並無斟酌價值等語，資為抗辯。聲明：再審之訴駁回
    。
四、本件主要爭點為：（一）系爭判決有無民事訴訟法第496 條
    第1 項第1 款「適用法規顯有錯誤者」之再審事由？（二）
    系爭判決有無民事訴訟法第496 條第1 項第13款「當事人發
    現未經斟酌之證物或得使用該證物者」之再審事由？（三）
    系爭判決有無民事訴訟法第497 條「就足影響於判決之重要
    證物，漏未斟酌」之再審事由？分述如後：
（一）系爭判決有無民事訴訟法第496 條第1 項第1 款「適用法
      規顯有錯誤者」之再審事由？
    1.按證據調查原由審理事實之法院衡情裁量，若認事實已臻
      明瞭，自可即行裁判，無庸再為調查。最高法院著有19年
      度上字第889 號裁判要旨可資參照。次按訟爭事實已臻明
      瞭，對於其他證據認為不重要者，不予調查，為法院應有
      之職權。最高法院著有18年度上字第1996號判例要旨可資
      參照。
    2.再審原告固主張於第一審及第二審之審理程序中兩造皆合
      意將建物送鑑定，惟承審法官皆未依法送鑑定乙節，惟為
      再審被告所否認。經查，第一審法院於92年7 月8 日就系
      爭建物進行勘驗，第二審法院於95年6 月14日就系爭建物
      進行勘驗，分別有勘驗筆錄在卷可參。已徵第一、二審之
      承審法官已就兩造訟爭建物有無瑕疵進行調查。至是否有
      再送鑑定之必要，自屬承審法院之職權，是不論兩造是否
      合意送請鑑定，承審法院並不受當事人聲請之拘束。再審
      原告以第一審及第二審未將該建物送請鑑定，指摘承審法
      院消極未適用民事訴訟法第270 條及286 條規定，即屬誤
      會，無可採取。又再審原告主張系爭判決消極未適用最高
      法院73年台上字第1173號判例意旨後段所載「若出賣之特
      定物所含數量缺少，足使物之價值、效用或品質有欠缺者
      ，亦屬之」，然參諸系爭判決第6 頁所載「惟實際鋪設尺
      寸與約定鋪設尺寸大小並非相差甚鉅，再經被上訴人以石
      材拋光研磨及鏡面無接縫方式處理後，已難認係有滅失或
      減少其價值，或滅失或減少其通常效用，或契約預定效用
      之瑕疵…」等語。可認原審認定該建物無瑕疵或其瑕疵並
      未減少建物之價值或通常效用，此認定內容核與上開判例
      意旨無違。是原審即無消極未適用最高法院73年台上字第
      1173號判例意旨後段所載內容，再審原告此部分主張，顯
      屬無據，無法採信。從而，再審原告主張系爭判決有民事
      訴訟法第496 條第1 項第1 款「適用法規顯有錯誤者」之
      再審事由，洵屬無稽，無可採取。
（二）系爭判決有無民事訴訟法第496 條第1 項第13款「當事人
      發現未經斟酌之證物或得使用該證物者」之再審事由？
    1.按民事訴訟法第496 條第1 項第13款所稱發見未經斟酌之
      證物或得使用該證物者，係指前訴訟程序中已存在之證物
      ，因當事人不知有此，致未能提出使用，現始知之而言，
      此與已經提出使用而為法院或行政官署摒棄不採之情形迥
      然有別。最高法院著有61年度判字第293 號判例要旨可資
      參照。
    2.本件再審原告固主張住戶設備移交清單屬民事訴訟法第49
      6 條第1 項第13款「當事人發現未經斟酌之證物或得使用
      該證物者」云云。惟查，該設備移交清單影本已由再審被
      告於91年9 月25日第一審言詞辯論期日提出，繕本並交再
      審原告簽收。可認再審原告於第一審之審理程序中即知該
      住戶設備移交清單之存在。則依前開說明，該部分清單自
      不足據為再審之原因。從而，再審原告主張系爭判決具有
      民事訴訟法第496 條第1 項第13款「當事人發現未經斟酌
      之證物或得使用該證物者」之再審事由，亦屬無據，無法
      採信。
（三）系爭判決有無民事訴訟法第497 條「就足影響於判決之重
      要證物，漏未斟酌」之再審事由？
    1.按依第466 條不得上訴於第三審法院之事件，除前條規定
      外，其經第二審確定之判決，如就足影響於判決之重要證
      物，漏未斟酌，或當事人有正當理由不到場，法院為一造
      辯論判決者，亦得提起再審之訴。民事訴訟法第467 條定
      有明文。
    2.再審原告固以系爭判決漏未審酌B2戶傢俱平面圖、建築執
      照17層平面圖、臺北縣中和地政事務所建物測量成果圖、
      建築執照竣工圖17層平面圖等證物，而主張系爭判決有民
      事訴訟法第497 條之再審事由云云，惟查，參酌系爭判決
      第6 頁所載「…雖提出照片、傢具配置圖、傢俱平面圖等
      為證（見原審卷第133 頁至第138 頁、本院卷第120 頁至
      第123 頁）…」等語，及第一審卷第133 頁至第138 頁即
      為B2戶傢俱平面圖、建築執照17層平面圖、臺北縣中和地
      政事務所建物測量成果圖、建築執照竣工圖17層平面圖等
      證物，已徵系爭判決已就上開證據為審酌，再審原告指摘
      第二審法院漏未審酌，顯屬空言，顯無可採。
五、綜上所述，系爭判決既無民事訴訟法第496 條第1 項第1 款
    、第13款及第497 條之再審事由。再審原告提起本件再審之
    訴，求為廢棄改判，為無理由，爰依民事訴訟法第502 條規
    定，不經言詞辯論逕以判決駁回。
六、兩造其餘之攻擊或防禦方法及未經援用之證據，經本院斟酌
    後，認為均不足以影響本判決之結果，自無逐一詳予論駁之
    必要，併此敘明。
七、據上論結，本件再審原告之訴，為無理由，依民事訴訟法第
    505條、第78條，判決如主文。
中    華    民    國    98    年    12    月    31    日
              民事第二庭  審判長法  官  張松鈞
                                法  官  陳秀貞
                                法  官  黃呈熹
以上正本係照原本作成。
本判決不得上訴。
中    華    民    國    98    年    12    月    31    日
                                書記官  傅美蓮

司法院資訊處製作；財團法人民間司法改革基金會備份。
